臺北高等行政法院判決
　　　　　　　　　　　　　　　　　93年度訴字第02844號
　　　　　　　　　　　　　　　.
原　　　告　金橋電子實業股份有限公司
代　表　人　甲○○
訴訟代理人　丙○○
被　　　告　經濟部智慧財產局
代　表　人　蔡練生（局長）
訴訟代理人　乙○○
上列當事人間因發明專利申請事件，原告不服經濟部中華民國93
年6月24日經訴字第09306221260號訴願決定，提起行政訴訟，本
院判決如下：
    主  文
原告之訴駁回。
訴訟費用由原告負擔。
　　事  實
一、事實概要：原告於民國（下同）91年4月16日以「來電顯示
    電子郵件之鍵盤裝置」向被告申請發明專利，經被告編為第
    00000000號審查，於92年12月30日以（92）智專2（2）
    04086字第09221311590號專利核駁審定書為本案應不予專利
    之審定，並於92年12月31日送達原告。惟原告遲至93年2月2
    日始向被告申請再審查，並請求延緩補呈再審查理由書。案
    經被告以其申請再審查已逾法定期限，於93年2月27日以（
    93）智專1（2）05092字第09340286000號函為本案再審查之
    申請應不受理之處分。原告不服，提起訴願，遭決定駁回，
    遂提起行政訴訟。
二、兩造聲明：
    (一)原告聲明：
      1.訴願決定及原處分均撤銷。
      2.訴訟費用由被告負擔。
    (二)被告聲明：
      如主文所示。
三、兩造之爭點：
    1.期間之始日及中間日，如遇特定之國定假日，計算期間時
      是否應予扣除？
    2.申請再審查之期限是否應扣除在途期間？
　　(一)原告主張：
      1.原告所申請之「來電顯示電子郵件之鍵盤裝置」發明專
        利，於93年2月2日向被告申請再審查，並請求延緩補呈
        再審查理由書，雖疑似超出專利法規第40條第1項「發
        明專利申請人對於不予專利之審定有不服者，得於審定
        書送達之次日起30日內備具理由書，申請再審查。」所
        規定之30日期限，但原告所要再次重申的是，依此一法
        規所規定之30日的期限計算，係指一星期包含六、日休
        假之時間以七日記，以此方式累計至三十日為止，為此
        一法條所規定之法定期限，依照行政訴訟法第8條「行
        政行為，應以誠實信用之方法為之，並保護人民正當合
        理之信賴」（行政行為之方法）明文規定，行政行為之
        施行須符合公平、公正之誠信原則，上述之30日的計算
        時間中，若遭遇特定之國定假期，其30日的計算則必須
        扣除國定假期之時間後再計算方為適法，是以，本案所
        規定之30日期限係恰逢國家農曆年之春節，依照人事行
        政局規定必須給予三天之春節假期，本案申請人（原告
        ）及被告皆依照此一規定暫時休業三天，因此本案30日
        期限之計算應扣除春節假期之期日後再計，故本案之再
        審查期限理應順延至93年2月1日為止到期，但因93年2
        月1日恰逢星期日假日，本案之再審查期限依法理應順
        延至星期一（93年2月2日）為止到期，由此可知，本案
        並未有申請再審查已逾法定期限之事實存在，故被告以
        再審查已逾法定期限為由來函告知為不受理之處分，顯
        有不當，在此先予陳明。
      2.根據行政訴訟法第89條第1項「當事人不在法院所在地
        居住者，計算法定期間，應扣除其在途之期間」之規定
        ，其所謂之「在途期間」乃程序法上用語，係指訴訟（
        或相關爭議解決）程序當事人，不在法院（或爭議解決
        機關）所在地居住者，於計算法定期間（如上訴期間、
        抗告期間）時，所應扣除的期間者稱之。而被告聲稱原
        告所違反之專利法第18條第1項「凡申請人為有關專利
        之申請及其他程序，延誤法定或指定之期間或不依限納
        費者，應不予受理」之規定，其「法定或指定之期間」
        係與行政訴訟法第89條第1項規定之「法定期間」相同
        ，是以，本案理應適用該條項之規定，應扣除在途期間
        計算之列。而原告所在地位係於台北縣，被告所在地係
        位於台北市，其在途期間應以一日計，故本案之法定期
        間理應延長至93年1月31日為止到期，但因93年1月31日
        恰逢星期六假日，本案之再審查期限依法理應順延至星
        期一（93年2月2日）為止到期，顯見本案並未有申請再
        審查已逾法定期限之事實存在，故被告以再審查已逾法
        定期限為由來函告知為不受理之處分，顯過草率，在此
        先予陳明。
      3.由上述可知，本案並未違反專利法規第40條第1項「發
        明專利申請人對於不予專利之審定有不服者，得於審定
        書送達之次日起30日內備具理由書，申請再審查。」之
        規定，故，本案亦不需要遵從專利法規第40條第2項「
        申請人因天災或不可歸責於己之事由延誤法定期間者，
        於原因消滅後30日內得以書面敘明理由向專利專責機關
        申請回復原狀。」之規定，故本案並未需以書面敘明理
        由向專利專責機關申請回復原狀之必要，在此併予陳明
        。綜上所述，被告依專利法第18條之規定，予本案再審
        查之申請應不受理之處分，顯無理由，訴願決定亦予維
        持，亦有未合，特依專利法規第40條第1項之規定提起
        行政訴訟，敬請判決如訴之聲明。
  　(二)被告主張：
      1.「凡申請人為有關專利之申請及其他程序，延誤法定或
        指定之期間或不依限納費者，應不受理。」、「發明專
        利申請人對於不予專利之審定有不服者，得於審定書送
        達之次日起30日內備具理由書，申請再審查。」分別為
        修正前專利法第18條第1項及第40條第1項前段所明定。
        故申請人如欲申請再審查，揆諸前揭規定應於被告不予
        專利之審定送達之次日起30日內為之；逾法定30日法定
        期間請求再審查者，依修正前專利法第18條第1項規定
        應不予受理。
      2.查系爭案，前經被告於92年12月30日為不予專利之審定
        ，並於同年12月31日送達，有被告送達證書正本存卷可
        稽。原告對該審定如有不服，自應於法定期間，即於93
        年1月30日前，向被告申請再審查，惟原告卻遲至93年2
        月2日始提出再審查申請，顯已逾前開30日之法定不變
        期間，自應不予受理。
      3.原告主張申請再審查法定期間之計算方式，若遇特定之
        國定假期，其30日的計算則必須扣除國定假期之時間後
        再計算方為適法，且依行政訴訟法第89條第1項規定，
        原告有在途期間之適用，準此，本案得提起再審查之法
        定期間應為93年2月2日，故原處分顯過草率云云。查依
        行政程序法第48條第4項前段規定，期間之末日為星期
        日、國定假日或其他休息日者，以該日之次日為期間之
        末日，查本系爭案之法定屆期末日非為星期日、國定假
        日或其他休息日，是無上開法規之適用。復查有關在途
        期間得予扣除之規定，是為期間計算之特別規定，乃係
        對當事人之優惠，民事訴訟法、刑事訴訟法及訴願法分
        別有相關之明文規定，而專利法及其施行細則則無類似
        規定，故申請專利計算各項期間之遵守，即應依修正前
        專利法施行細則第4條規定，以申請文件送達專利專責
        機關或發寄地郵戳所載日期計算之，是有關期間之計算
        ，本法兼採到達主義及發信主義，並無在途期間得予扣
        除之適用。此見解亦為經濟部84年6月6日經（84）訴
        00000000號訴願決定書所採。從而本件提出再審查之申
        請，既已逾法定期限，依首揭修正前專利法第18條第1
        項之規定所為再審查之申請不受理，於法並無不合，原
        告所辯，應不足採。
      4.綜上所述，被告原處分並無違法，敬請駁回原告之訴。
　　理  由
一、按發明專利申請人對於不予專利之審定有不服者，得於審定
    書送達之次日起30日內備具理由書，申請再審查，為本案再
    審查時（修正前）專利法第40條第1項本文所明定。又「申
    請人為有關專利之申請及其他程序，延誤法定或指定之期間
    或不依限納費者，應不受理。但延誤指定期間或不依限納費
    在處分前補正者，仍應受理。」；「申請人因天災或不可歸
    責於己之事由延誤法定期間者，於其原因消滅後30日內得以
    書面敘明理由向專利專責機關申請回復原狀。但延誤法定期
    間已逾1年者，不在此限。」同法第18條第1項及第2項亦定
    有明文。
二、本件第000000000號「來電顯示電子郵件之鍵盤裝置」發明
    專利申請案，被告係以本案前經被告於92年12月30日以（92
    ）智專2（2）04086字第09221311590號專利核駁審定書審定
    應不予專利，並於92年12月31日送達，有送達證書附原處分
    卷可稽。原告對該審定如有不服，應於93年1月30日前申請
    再審查，惟原告遲至93年2月2日始提出申請，顯已逾法定期
    限，被告乃依前揭專利法第18條規定為本案再審查之申請應
    不受理之處分。原告不服，依序提起訴願及行政訴訟，兩造
    之主張各如事實欄所載。
三、原告起訴意旨略以：申請再審查法定期間之計算方式，若遇
    特定之國定假期，其30日的計算則必須扣除國定假期之時間
    後再計算方為適法，且依行政訴訟法第89條第1項規定，原
    告有在途期間之適用，準此，本案得提起再審查之法定期間
    應為93年2月2日，故本案並未有申請再審查已逾法定期限之
    事實存在，原處分為不予受理之處分，顯過草率，訴願決定
    予以維持，亦有未合云云。
四、經查，依行政程序法第48條第4項前段規定，期間之末日為
    星期日、國定假日或其他休息日者，以該日之次日為期間之
    末日；如非期間之末日而逢星期日、國定假日或其他休息日
    者，即無予以扣除之依據。本件系爭案之法定屆期末日93年
    1月30日（星期五），非為星期日、國定假日或其他休息日
    ，自無上開法規之適用。次查，有關在途期間得予扣除之規
    定，是為期間計算之特別規定，乃係對當事人之優惠，民事
    訴訟法、刑事訴訟法及訴願法分別有相關之明文規定，而專
    利法及其施行細則則無類似規定，故申請專利計算各項期間
    之遵守，即應依修正前專利法施行細則第4條規定，以申請
    文件送達專利專責機關或發寄地郵戳所載日期計算之，是有
    關期間之計算，專利法兼採到達主義及發信主義，並無在途
    期間得予扣除之適用；原告主張本件申請再審查之期限應扣
    除在途期間云云，亦非可採。
五、綜上所述，本件原告提出再審查之申請，已逾30日之法定期
    限；原告所訴，核不足採。從而，被告所為再審查之申請不
    受理之處分，於法並無違誤，訴願決定予以維持，亦無不合
    。原告仍執前詞，訴請撤銷，為無理由，應予駁回。
據上論結，本件原告之訴為無理由，依行政訴訟法第98條第3項
前段，判決如主文。
中　　華　　民　　國　　94　　年　 　8　　月　 24  　 日
                    第四庭審判長法　官  徐  瑞  晃
           　　　  　　　　　　 法　官  蕭  惠  芳
           　　　　  　　　　　 法　官  李  得  灶
上為正本係照原本作成。
如不服本判決，應於送達後20日內向本院提出上訴狀並表明上訴
理由，如於本判決宣示後送達前提起上訴者，應於判決送達後20
日內補提上訴理由書（須按他造人數附繕本）。
中　　華　　民　　國　　94　　年　 　9　　月　　2　　 日
            　　　　  　　　　　書記官  陳  清  容
